【裁判字號】    97,交聲,1926
【裁判日期】    971105
【裁判案由】    違反道路交通管理處罰條例聲明異議
【裁判全文】
臺灣臺北地方法院交通事件裁定        97年度交聲字第1926號
原處分機關  臺北市交通事件裁決所
異  議  人
即受處分人  甲○○
上列異議人即受處分人因違反道路交通管理處罰條例案件，對於
臺北市交通事件裁決所中華民國97年7月21日所為之處分（原處
分案號：北市裁罰字第裁22-AEW830783號），聲明異議，本院裁
定如下：
    主      文
異議駁回。
    理      由
一、按汽車駕駛人駕駛汽車，應遵守道路交通標誌、標線、號誌
    之指示，並服從交通指揮人員之指揮，道路交通安全規則第
    90條定有明文，而道路交通標誌標線號誌設置規則第206條
    第5款第1目規定「圓形紅燈」之行車管制號誌，其代表之意
    義係禁止車輛通行，不得超越停止線或進入路口。次按汽車
    駕駛人，行經有燈光號誌管制之交岔路口紅燈右轉者，處新
    臺幣（下同）600元以上1,800元以下罰鍰，並記違規點數3
    點，復為道路交通管理處罰條例第53條第2項、第63條第1項
    第3款所明定。是汽車之駕駛人如有駕駛汽車行經有燈光號
    誌管制之交岔路口紅燈右轉之違規行為經警舉發，且逾越舉
    發通知單上所載之應到案日期30日以內方提出申訴，經主管
    機關調查後仍認定前揭違規行為屬實者，依違反道路交通管
    理事件統一裁罰基準及處理細則（下稱處理細則）第44條第
    1 項及違反道路交通管理事件統一裁罰基準表（下稱基準表
    ）之規定，應對該汽車之駕駛人處以1,200元之罰鍰並記違
    規點數3點。
二、本件異議人即受處分人甲○○於民國97年5月17日0時18分許
    ，駕駛車牌號碼5G-0055號自小客車，經臺北市政府警察局
    大安分局交通分隊警員乙○○攔停，並以受處分人行經臺北
    市○○路○段有燈光號誌管制之交岔路口「紅燈右轉」，依
    違反道路交通管理處罰條例第53條第2項之規定當場製單舉
    發，受處分人拒絕在舉發通知單上簽名，惟仍收受該單，乙
    ○○即於通知單上註記「拒簽」等字後，讓受處分人離去。
    嗣受處分人提出申訴，經原處分機關調查結果，仍認受處分
    人確有前開違規行為，乃依道路交通管理處罰條例第53條第
    2項、第63條第1項第3款、處理細則第44條第1項及基準表等
    規定，於97年7月21日以北市裁罰字第裁22-AEW830783號裁
    決書裁處受處分人罰鍰1,200元，並記違規點數3點在案。上
    開各情，有臺北市政府警察局舉發違反道路交通管理事件通
    知單（單號：AEW830783）、臺北市交通事件裁決所97年7月
    21日北市裁罰字第裁22-AEW830783號裁決書在卷可稽。
三、受處分人聲明異議意旨略以：伊當日駕車通過忠孝東路4段
    與仁愛路4段71巷路口時，當時燈號係黃燈，因為車子還保
    有一定速度，故未緊急煞車而係右轉進入仁愛路4段71巷內
    ，行駛約70公尺後才遭警方自後攔停，時間已過10餘秒，且
    警察係由後方追上攔停，本即有誤判可能，又該路口在夜間
    時，黃燈的時間會持續很久，伊並無紅燈右轉之違規，為此
    聲明異議，請求撤銷原處分等語。
四、經查：
  (一)交通警員掣單舉發違反道路交通管理處罰條例所列之違規事
    實，本質上為行政處分，係公務員基於職務上權力，依法就
    特定之具體事件所為具公法上效果之單方行政行為，基於公
    務員為公法上行為具有公信力之原則，該行政處分當可被推
    定為有效，其據以依法處分之事實亦應認定為正確無誤。另
    依道路交通管理處罰條例科處行政罰事件，依據公法爭議之
    舉證責任分配法則，固應先由行政機關就其業已履踐相關正
    當法律程序，以及人民應受處罰之客觀違反法令行為，負證
    明之責，惟行政機關對於前開應為舉證事項，非不得以執行
    查察取締勤務人員，依據調查人證之程序，使就親歷事實提
    供不可替代之證明方法，尤於當場舉發而非以科學儀器採證
    之交通違規事件，鑑於交通違規事實往往驟然而現、稍縱即
    逝，若一律要求舉發員警不分違規情節，均必須預留證據，
    俾便事後提出供法院審酌，除有現實技術可行性之困難外，
    勢將大幅提高交通管理之行政成本，並嚴重削弱道路交通管
    理之行政效能，此應非立法者制定道路交通管理法規之本意
    ，合先敘明。
  (二)關於本件舉發過程，業據證人即舉發本件違規之臺北市政府
    警察局大安分局交通分隊警員乙○○於本院證稱：舉發地點
    是在仁愛路4段71巷與忠孝東路路口，我當時是騎乘警用機
    車，在忠孝東路北側路口等紅燈，仁愛路變成綠燈之後，我
    看到受處分人紅燈右轉，就騎乘警用機車追上去，追了30公
    尺左右，就亮起警示燈、警報器，示意受處分人靠邊停車，
    受處分人繼續往前開，直到過了派出所之後，才靠邊停車，
    受處分人下車後，我有告知他違規紅燈右轉，受處分人表示
    他已經到達目的地，住在那邊，要求不要開單，但我檢視證
    件發現他並不住在那邊，就當場開單開發，開完單之後，受
    處分人拒簽罰單，但是有收受罰單，當時現場號誌運作正常
    ，南、北向的號誌是顯示綠燈，忠孝東路方向的號誌應該是
    紅燈，而且在我原來的位置可以看到忠孝東路方向的號誌，
    當時號誌是紅燈，受處分人違規右轉，而且忠孝東路4段的
    號誌變為紅燈以後，會有3秒的差距，南、北向的號誌才會
    變成綠燈等語明確（見本院97年9月4日訊問筆錄），並有其
    當庭繪製之現場圖在卷可稽。受處分人雖辯稱當時係黃燈右
    轉云云，惟依證人乙○○所證，其係在忠孝東路北側路口等
    紅燈，嗣見仁愛路4段71巷方向之號誌變換為綠燈時，受處
    分人仍違反其行向之紅燈號誌而駕車右轉，參以當時號誌運
    作正常，該路口號誌變換會有3秒之秒差，足見受處分人確
    係在紅燈亮起之狀態下違規右轉，且足以排除黃燈右轉或其
    他誤判之可能。再考量證人乙○○與受處分人並無任何關係
    或有何嫌隙，其於負有具結義務並可能受刑法偽證罪處罰之
    情形下，仍於法庭為前揭證言，其證言之憑信性應可獲得擔
    保，且其目擊過程及舉發基礎並無誤判可能，綜觀其所述內
    容亦均合於常情而無前後矛盾齟齬之處，是證人乙○○所證
    自得援為不利於受處分人之認定，而不以併有拍照、錄音或
    錄影採證為必要。受處分人辯稱係黃燈時右轉，並非紅燈右
    轉，應係警員誤判云云，自難採信。本件事證明確，受處分
    人違規行為堪以認定，應依法裁罰。
五、綜上所述，受處分人確有駕駛汽車行經有燈光號誌管制之交
    岔路口紅燈右轉之違規行為，且逾越舉發通知單上所載之應
    到案日期30日以內方提出申訴，從而原處分機關依道路交通
    管理處罰條例第53條第2項、第63條第1項第3款等規定，裁
    處受處分人罰鍰1,200元並記違規點數3點，核無違誤。本件
    受處分人之異議為無理由，自應裁定將其異議駁回。
據上論斷，應依道路交通案件處理辦法第19條，裁定如主文。
中    華    民    國    97    年    11    月    5     日
                  交通法庭  法  官  林庚棟
以上正本證明與原本無異。
如不服本裁定，應於送達後5日內向本院提出抗告狀。
                            書記官  殷玉芬
中    華    民    國    97    年    11    月    7     日


司法院資訊處製作；財團法人民間司法改革基金會備份。
